【裁判字號】    97,訴,639
【裁判日期】    971217
【裁判案由】    侵權行為損害賠償
【裁判全文】
臺灣高雄地方法院民事判決               97年度訴字第639號
原      告  乙○
被      告  丁○○
訴訟代理人  唐小菁律師
被      告  臺灣星堡保全股份有限公司
法定代理人  甲○○
訴訟代理人  丙○○
上列當事人間請求損害賠償事件，原告於刑事訴訟程序（96年度
交簡字第2510號）提起附帶民事訴訟（96年度交簡附民字第75號
），經本院刑事庭裁定移送，本院於97年12月3 日言詞辯論終結
，判決如下：
    主  文
原告之訴及假執行之聲請均駁回。
訴訟費用由原告負擔。
    事實及理由
一、按訴狀送達後，原告不得將原訴變更或追加他訴，但擴張或
    減縮應受判決事項之聲明者，不在此限，民事訴訟法第255
    條第1 項第3 款定有明文。本件原告原依據侵權行為法律關
    係，起訴請求被告應連帶給付原告新台幣（下同）1,771,43
    1 元及自起訴狀繕本送達翌日起至清償日止按年息百分之5
    計算之利息。嗣於訴狀送達後，原告依同一之原因事實及請
    求權基礎，擴張請求聲明：被告應連帶給付原告1,922,921
    元及起訴狀繕本送達翌日起至清償日止，按年息百分之5 計
    算之利息。原告上開訴之變更，核屬擴張應受判決事項之聲
    明，合於上開規定，應予准許。
二、原告起訴主張：被告丁○○為被告台灣星堡保全股份有限公
    司（下稱星堡公司）之受僱人，原領有小客車駕駛執照，惟
    因酒駕而被吊銷，於民國95年4 月13日10時15分許，因執行
    職務駕駛星堡公司所有車牌號碼9233-GH 之自小客車，沿高
    雄市三民區○○○路由南向北行駛，行經博愛一路與同盟路
    口時，竟疏未注意車前狀況，且超速行駛，適原告駕駛車牌
    號碼ZP-3051 號自小客車，沿博愛一路由北向南方向行駛，
    亦行經上開地點，欲左轉進入同盟路，二車乃發生碰撞，致
    原告受有鼻部挫傷併擦傷、四肢多處挫傷、頸部挫傷、背部
    挫傷等傷害（下稱系爭事故）。原告因系爭事故而支出醫療
    費用87,601元（長庚醫院：5561元、太順中醫：75450 元、
    宏信中醫：6590元）、看護費用8 萬元、調養費用18萬元、
    計程車費13,320元、事故責任鑑定費2,000 元、汽車損害2
    萬元、無法工作損失18萬元，及受有精神上損害136 萬元。
    丁○○過失侵害他人權利、駕駛汽車加損害於他人，應負損
    害賠償責任。又星堡公司係丁○○之僱用人，丁○○因執行
    職務不法侵害他人權利，星堡公司應與丁○○連帶負損害賠
    償責任。爰依民法第184 條第1 項、第188 條第1 項、第19
    1 條之2 、第193 條第1 項、第195 條第1 項之規定，請求
    被告連帶賠償，並聲明：（一）被告應連帶給付原告1,922,
    921 元，及自起訴狀繕本送達之翌日起至清償日止，按年息
    百分之5 計算之利息（二）願供擔保，請准宣告假執行。
三、被告則以：原告駕車行經博愛一路與同盟路口時，未依規定
    讓直行之丁○○駕駛之車輛先行，即貿然左轉，致丁○○反
    應不及而與原告車輛車頭發生碰撞，原告車輛左後葉子板再
    與訴外人李開源所駕駛之自用小客車撞及，而造成連環車禍
    ，本件交通事故係因原告之過失所肇致，丁○○並無過失可
    言，縱認丁○○有過失，原告亦與有過失。又星堡公司於應
    徵丁○○時，曾查驗丁○○之駕照，確定丁○○持有合法駕
    照，故星堡公司於選任丁○○為受僱人時，已盡相當之注意
    義務；且星堡公司於保全人員每日出勤前，均有實施行前教
    育，且常不定期檢查保全員及技術員駕照持有狀況，然丁○
    ○於本件交通事故發生前1 個月甫因酒駕而被吊銷駕照，復
    未告知星堡公司，星堡公司係迄至系爭事故發生時始知丁○
    ○無照駕駛，星堡公司就丁○○職務之執行，實已盡相當之
    監督義務。再原告之傷勢僅為擦挫傷，並無頻繁就醫之必要
    ，除長庚醫院95年4 月13日至同年4 月20日之醫療費用2141
    元（1262+879）外，其餘醫療費用及慰撫金之請求數額均屬
    過高，且其並無支出調養費用、看護費用、計程車費用、事
    故責任鑑定費用之必要，又原告並無不能工作之事實及證據
    等語，資為抗辯，並聲明：（一）原告之訴及假執行之聲請
    均駁回。（二）如受不利判決，願供擔保，請准宣告免為假
    執行。
四、兩造不爭執事實：
（一）丁○○為星堡公司之受僱人，原領有小客車駕駛執照，嗣
      因酒駕而被吊銷，於95年4 月13日10時15分許，因執行職
      務駕車行經博愛一路與同盟路口時，適原告亦駕車行經該
      路口而欲左轉，二車乃發生碰撞，原告因此受有鼻部挫傷
      併擦傷、四肢多處挫傷、頸部挫傷、背部挫傷等傷害。
（二）丁○○因系爭事故經本院刑事庭以96年交簡上265 號判決
      判處拘役58日，減為拘役29日確定。
（三）原告因系爭事故受有長庚醫院醫療費用2141元、汽車損失
      2 萬元之損害。
（四）原告因系爭事故，已領取強制汽車責任險保險金55,801元
      。
（五）原告就系爭事故之發生與有過失。
（六）原告經本院97年度簡上字第27號判決確定應賠償丁○○50
      ,415元，及自95年12月16日起至清償日止，按年息百分之
      5 計算之利息。
五、本件爭點：
（一）丁○○就系爭事故之發生是否有過失？
（二）星堡公司就選任丁○○為受僱人及監督丁○○職務之執行
      ，是否已盡相當之注意或縱加以相當之注意而仍不免發生
      損害？
（三）原告得請求賠償之項目及數額為何？
（四）丁○○主張過失相抵及抵銷是否有據？
六、丁○○就系爭事故之發生是否有過失？
（一）丁○○於上開時地，駕駛車牌號碼9233-GH 號自小客車，
      與原告所駕駛車牌號碼ZP-3051 號自小客車發生擦撞，致
      原告受有鼻部挫傷併擦傷、四肢多處挫傷、頸部挫傷、背
      部挫傷等傷害之事實，業據原告提出診斷證明書4 紙為證
      ，並為丁○○所不爭執，應屬真實。
（二）按行車速度，依速限標誌或標線之規定；汽車行駛時，駕
      駛人應注意車前狀況及兩車併行之間隔，並隨時採取必要
      之安全措施，道路交通安全規則第93條第1 項、第94條第
      3 項亦分別定有明文。經查，系爭事故發生地點係位於高
      雄市○○○路與同盟路口，而該路口之行車速限，事故發
      生時之速限為時速30公里乙節，此有高雄市政府交通局96
      年12月28日高市交四字第0960053393號函及所附高雄捷運
      公司96年3 月16日函文附於本院96年度交簡上第265 號卷
      可稽；次查，丁○○於事發當時接受司法警察之詢問時，
      陳稱：事故當時行車速率為每小時40至50公里等語，復於
      高雄市車輛行車事故覆議鑑定委員會鑑定時，自承：當時
      車速為每小時60公里至70公里，係超速行駛，並未減速慢
      行等語，參以刑案卷附之事故現場照片，丁○○駕駛之車
      牌號碼9233-GH 號自小客車前方兩側之車燈破裂、引擎蓋
      向內捲屈、保險桿兩側掉落至地面，而原告駕駛之車牌號
      碼ZP-3051 號自小客車車頭凹陷、車牌掉落、車燈毀損、
      引擎蓋變形、保險桿碎裂並散落地面，車頭幾乎全毀一節
      ，足見丁○○當時確以高速行駛而有超速行駛之情事無疑
      ，丁○○辯稱並未超速云云，顯不足採。
（三）況丁○○因前揭行為涉犯之過失傷害犯行，業經本院刑事
      庭以96年度交簡字第2510號判決，認定屬實，並判處丁○
      ○犯過失傷害罪，處拘役58日，減為拘役29日，經上訴，
      復經本院以96年度交簡上字第265 號判決撤銷判處拘役58
      日，減為拘役29日確定在案，經本院審閱本院96年度交簡
      上字第265 號刑事全卷屬實，復有上開刑事判決附卷可稽
      ，益徵原告上開主張，堪信為真正。且亦足認原告上開所
      受之傷害，與丁○○之過失傷害行為間，存有相當因果關
      係屬實，是丁○○就系爭事故之發生確有過失存在，從而
      ，丁○○自應賠償因此對原告所生之損害。
七、星堡公司就選任丁○○為受僱人及監督丁○○職務之執行，
    是否已盡相當之注意或縱加以相當之注意而仍不免發生損害
    ？
    按民法第188 條第1 項規定：「受僱人因執行職務，不法侵
    害他人之權利者，由僱用人與行為人連帶負損害賠償責人。
    但選任受僱人及監督其職務之執行已盡相當之注意，或縱加
    以相當之注意而仍不免發生損害者，僱用人不負賠償責任。
    」。查星堡公司自承丁○○係其公司之受僱人，肇事時正駕
    駛星堡公司之自小客車而執行職務等情，至星堡公司雖抗辯
    其於選任受僱人丁○○時對於其技術、能力、品性、經驗等
    事項已盡相當注意並經常督促遵守交通安全規則云云，然並
    未舉證證明之，自無從依上開條文但書免除其賠償責任。
八、原告得請求賠償之項目及數額為何？
（一）按因故意或過失，不法侵害他人權利者，負損害賠償責任
      ；不法侵害他人之身體或健康者，對於被害人因此喪失或
      減少勞動能力或增加生活上需要時，應負損害賠償責任；
      又不法侵害他人之身體、健康、名譽、自由、信用、隱私
      、貞操，或不法侵害其他人格法益而情節重大者，被害人
      雖非財產上之損害，亦得請求賠償相當之金額，民法第18
      4 條第1 項前段、第193 條第1 項、第195 條第1 項分別
      定有明文。又按侵權行為損害賠償之債，須損害之發生與
      加害人之故意或過失加害行為間有相當因果關係，始能成
      立。所謂相當因果關係，係以行為人之行為所造成之客觀
      存在事實，依經驗法則，可認通常均可能發生同樣損害之
      結果而言。如有此同一條件存在，通常不必皆發生此損害
      之結果，則該條件與結果並不相當，即無相當因果關係，
      不能僅以行為人就其行為有故意過失，即認該行為與損害
      間有相當因果關係（最高法院90年度臺上字第772 號裁判
      意旨參照）。查丁○○既有過失傷害之侵權行為，並致原
      告受有前揭傷害，業經認定如前，則原告所為各項請求是
      否有據，茲分述如下：
  １、醫療費用87,601元（長庚醫院：5,561元、太順中醫：75,
      450 元、宏信中醫：6,590元）部分：
      原告主張其遭丁○○撞傷後至長庚醫院接受治療，已支出
      醫療費用5561元，業據其提出醫療費用收據為證（見96年
      度交簡附民卷第18-20 頁），並與長庚紀念醫院高雄醫院
      97年7 月28日（97）長庚院高字第772124號函覆內容相符
      （見本院卷第139 頁），堪信原告上開醫療費用係因系爭
      事故所支出，且屬必要，應予准許。另原告復請求其餘至
      太順中醫及宏信中醫求診支付醫療費部分，因原告至此二
      處醫療院所求診之時間，均已逾本件侵權行為相當之時間
      ，甚至有逾一年半以上者，且依原告所受傷勢觀之，客觀
      上亦未見有何須如此長時間且頻繁至上開中醫診所就診之
      必要，原告就此亦未舉證以明之，故原告此部分之請求，
      並無理由不應准許。從而，本件原告得請求之醫藥費用為
      5,561 元，逾此部分之請求，為無理由而應予駁回。
  ２、看護費用80,000元部分：
      原告並主張因傷不良於行，生活起居須由他人照料，自95
      年4 月14日起至5 月23日止，僱請看護照顧，每日2,000
      元計，共增加支出80,000元，但為被告否認。查原告所提
      長庚醫院96年3 月6 日診斷證明書固載原告宜在家休養1
      個月，需專人看護1 個月，惟原告之傷勢是否達需他人照
      料之程度，經本院函詢長庚醫院結果為：病患因疼痛主訴
      行動自理不便，需專人看護照料，有長庚紀念醫院高雄醫
      院97年7 月28日（97）長庚院高字第772124號函在卷可佐
      （見本院卷第139 頁），參諸原告所受之傷勢狀況，衡情
      原告除行動略為不便與因傷引起之疼痛外，其身體、四肢
      應仍能活動自如，尚非不能自行處理日常家務、活動而需
      他人照料，況原告亦無法提出確實聘請看護之收據等證明
      資料，故尚難認原告確有僱請他人照料長達40日之必要，
      原告此部分之請求，自不應准許。
  ３、調養費用180,000元
      又原告復主張因本件傷害而支出中藥調養費用180,000 元
      元，未有單據云云，惟查，原告既無法證明其服用中藥係
      經合法醫師指示且為治療受傷所必要之治療方法，亦未能
      舉證證明其有另支出中藥調養費用之必要，甚且未提出任
      何支出此費用之單據證明，自難認此部分之費用支出與系
      爭事故有何因果關係，故原告請求此部分之費用，自難許
      之。
  ４、計程車費13,320元、
      原告雖主張其因受傷致行動不便，每次須搭乘計程車去各
      醫院就診及復健，支出計程車費用共13,320元云云，惟原
      告並未提出其每次就診均係搭乘計程車之證明，且原告亦
      未舉證其所受之傷害會導致行動不便，已如上述，則原告
      自可搭乘一般之大眾交通工具，而無搭乘計程車之必要，
      故此部分之費用核非必要費用，不得請求被告賠償。
  ５、事故責任鑑定費2,000 元部分：
      原告主張其支出系爭事故送請高雄市車輛行車事故覆議鑑
      定委員會鑑定之費用2,000 元云云，惟上開支出係屬於原
      告為實現損害賠償債權所支出之費用，尚非屬其損害回復
      原狀所必要之支出，故原告此部分之請求，難認有據。
  ６、汽車損害20,000元部分：
      原告主張因系爭事故汽車受損，因而受有汽車損害20,000
      元等情，業據被告均陳明不爭執，同意給付等語（本院卷
      第162 頁），核屬就原告請求之訴訟標的為一部認諾，原
      告此部分請求，自應准許。
  ７、無法工作損失180,000 元
  （１）原告主張其受傷後，自95年4 月14日起共6 個月無法工
        作，而原告做工每日工資為1,000 元，共損失工資所得
        180,000 元，為被告所否認，經查：原告因系爭事故受
        傷自95年4 月14日經急診入長庚醫院接受治療，至同年
        月20日出院，共住院7 日，而原告乃因系爭事故而致住
        院7 日，其於此住院期間自無得強令其需帶傷工作以減
        少加害者之賠償責任，故此期間即應視之為原告已無法
        從事工作以符常情，故於此段住院期間，原告主張其無
        法工作、領取工資，堪認合理，足認原告因系爭車禍事
        故受有自95年4 月14日起至同年月20日止不能工作之損
        失。再原告所受上開傷害，實僅為一般之外傷，依常情
        應不致使其無法工作，勞動能力全部喪失，而原告對此
        有利於己之事實復未能舉證以實其說，從而，原告就除
        前開住院期間以外之期間如何喪失勞動力、無法工作，
        並無證據證明，準此，原告主張其有6 個月時間無法工
        作，於逾7 日部分，即乏積極證據足資證明，要難准許
        此部分請求。
  （２）再原告主張其每日工資為1,000 元，惟原告並未提出報
        稅資料、薪資收據資料等以資證明其實際薪資收入金額
        。基此，實無證據可證明原告每日工資確有達1,000 元
        之情。準此，原告主張伊每日工資為1,000 元云云，是
        否可採，自有可疑；是本件實難以原告主張每日工資1,
        000 元作為計算其無法工作之損失之依據，從而，本院
        斟酌現今經濟狀況及法令規定，認其每月之工作收入應
        以事故當時之法定最低基本工資15 ,840 元（96年7 月
        1 日始公告調整為17,280元）較為適當，是本院斟酌原
        告之學歷及事故當時最低工資為15,840元等一切情事，
        認為原告住院7 日損失之工資應為3,696 元（計算式：
        15,840 ÷30×7 ＝3,696 元）。
  （３）準此，原告因受傷無法工作之損失，應自系爭事故發生
        翌日即95年4 月14日起，迄於出院之同年月20日，共7
        日期間，以每月薪資15,840元核算，共為3,696 元，原
        告於此範圍內之請求，於法有據，逾該部分所為之請求
        ，則屬無據。
  ８、精神慰撫金1,360,000 元部分：
      原告因系爭事故受有鼻部挫傷併擦傷、四肢多處挫傷、頸
      部挫傷、背部挫傷等傷害，已如前所認定。衡情，原告自
      會因其身體受有傷害而有精神上之痛苦，原告主張其因受
      傷而有非財產上損害，應有理由。按精神慰撫金之酌定，
      除原告所受之傷害程度外，尚應審酌兩造之身分地位、學
      識經歷、財產狀況及原告痛苦程度等節以定之。查原告係
      國中肄業，以打零工為業，名下無財產，被告就讀技術學
      院，現無業，名下無財產，此經兩造陳明在卷，並有兩造
      之稅務電子閘門財產所得調件明細表在卷可參，本院復斟
      酌原告因系爭事故所受傷勢，住院期間，及兩造之學經歷
      、經濟能力等情狀，認原告請求被告賠償之非財產損害1,
      360,000 元，尚屬過高，應予核減為150,000 元為適當，
      逾此部分之請求，為無理由，應予駁回。
  ９、綜上，原告請求之金額，於醫療費用5,561 元、汽車損害
      20,000元、無法工作損失3,696 元及精神慰撫金150,000
      元，合計共179,257 元部分為有理由，逾上開範圍請求，
      不應准許。
九、丁○○主張過失相抵及抵銷是否有據？
    按損害之發生或擴大，被害人與有過失者，法院得減輕賠償
    金額或免除之，民法第217 條第1 項定有明文。此項規定之
    目的在謀求加害人與被害人間之公平，蓋現代社會活動多樣
    且互動頻仍，致存有權利遭受各種侵害之風險，任何人對於
    自身權利避免遭受損害，均負有防範義務，倘若自己放任損
    害之發生或擴大，卻由加害人負全部賠償責任，未免失諸過
    酷。復按所謂爭點效，係指法院於前訴判決理由中，就當事
    人所主張訴訟標的以外之重要爭點，依當事人辯論之結果已
    為判斷時，對此重要爭點所為之判斷，除有顯然違背法令，
    或當事人已提出新訴訟資料，足以推翻原判斷之情形外，本
    於民事訴訟上之誠信原則，應解為同一當事人於後訴就該已
    經法院判斷之重要爭點，不得作相反之主張或判斷而言（最
    高法院92年度台上字第315 號判決意旨參照）。經查，因系
    爭事故，丁○○亦受有頭部外傷之傷害，遂訴請原告賠償所
    受損害242,055 元，經本院高雄簡易庭96年度雄簡字第4674
    號判決認定原告、丁○○就系爭事故之發生，各應負擔60﹪
    、40﹪之過失責任，嗣兩造不服，均提起上訴，復經本院97
    年度簡上字第27號判決認定原告、丁○○應各負3/4 、1/4
    之過失責任，遂部分廢棄原判決，並就廢棄部分自為判決而
    確定等情，為兩造所不爭執，復有前開97年度簡上字第27號
    判決可參，堪信為真。前開判決與本件之當事人相同，且該
    案就兩造對於系爭事故之發生，各應負擔過失比例之重要爭
    點法律關係，業於判決理由中詳細敘明，揆諸前揭說明，本
    院自不得再為相反之判斷，應於本件中逕認原告、丁○○就
    系爭事故之發生，應各負3/4 、1/4 之過失責任。
十、綜上，原告因系爭事故所受之財產損害與非財產上損害共計
    179,257 元，而丁○○應負擔1/4 之過失，已如前述，則原
    告得請求被告賠償之數額為44, 814 元（計算式＝179,257
    元×1/4 ，元以下四捨五入）。又原告就系爭事故所受損害
    ，已向保險公司領取強制責任險保險金55,801元，此為兩造
    所不爭執，因依強制汽車責任保險法第32條規定，保險公司
    所為之前開保險給付，視為被保險人即被告損害賠償金額之
    一部分，從而，原告已受領強制責任保險理賠金應自原告損
    害賠償請求扣除。而本件原告得請求賠償之金額為44, 814
    元，扣除上開理賠金後，已無餘額。是以，原告再請求被告
    應負損害賠償責任云云，自無理由。
十一、綜上所述，原告依據民法第184 條第1 項、第191 之2 條
      、第193 條第1 項、第195 條第1 項請求被告應連帶負損
      害賠償責任為無理由，應予駁回。原告之訴既經駁回，則
      其假執行之聲請，亦失所附麗，併予駁回之。
十二、本件事證已臻明確，兩造其餘攻擊防禦方法，於本院審酌
      後，認與判決結果不生影響，爰不一一論述，併此敘明。
據上論結，本件原告之訴為無理由，依民事訴訟法第78條，判決
如主文。
中    華    民    國    97    年    12    月    17    日
                   民事鳳山分庭審判長法  官  楊富強
                                     法  官  何悅芳
                                     法  官  林意芳
上為正本係照原本作成。
如不服判決，應於送達後二十日內，向本院提出上訴狀並表明上
訴理由，如於判決送達前提起上訴者，應於判決送達後十日內補
提上訴理由書（須附繕本）。
中    華    民    國    97    年    12    月    23    日
                                     書記官  陸艷娣


司法院資訊處製作；財團法人民間司法改革基金會備份。
